臺灣高雄地方法院刑事判決　　　　　　　100年度訴字第646號
公　訴　人　臺灣高雄地方法院檢察署檢察官
被　　　告　邢議中
選任辯護人　劉啟輝律師
上列被告因毒品危害防制條例案件，經檢察官提起公訴（99年度
偵字第12335 號）及追加起訴（100 年度蒞追字第13號、100 年
度蒞字第10950號），本院判決如下：
    主  文
邢議中犯如附表一所示之罪，共肆罪，各處如附表一主文所示之
刑。應執行有期徒刑伍年拾月，扣案如附表二編號1 之物沒收銷
燬；扣案如附表二編號2 至9 所示之物均沒收，未扣案之販賣第
三級毒品所得共計新臺幣肆佰元均沒收，如全部或一部不能沒收
時，以其財產抵償之。
    事  實
一、邢議中明知愷他命（Ketamine，俗稱Ｋ他命）、硝甲西泮（
    Nimetazepam ，俗稱一粒眠）均係毒品危害防制條例第2 條
    第2 項第3 款所列管之第三級毒品，不得非法販賣，竟基於
    販賣第三級毒品愷他命、硝甲西泮以營利之犯意，於下列時
    、地，為下列販賣行為：
  (一)於民國99年4 月3 日某時許，林家旭以其持用之0000000000
    號行動電話撥打刑議中持用之0000000000號行動電話，表示
    欲購買價格為新臺幣（下同）1,000 元之第三級毒品愷他命
    1 包，雙方即談妥交易時、地，旋於同日，由邢議中委請不
    詳姓名年籍之人，將毒品愷他命1 包送至高雄市○○區○○
    街100 號6 樓林家旭之住處，交予林家旭收受，惟林家旭因
    故未當場給付價金1,000 元，遂聯絡邢議中請求讓其賒欠，
    邢議中即予應允；迄至99年4 月6 日，林家旭再以上開電話
    聯絡邢議中於翌（7 ）日前來收取上開毒品價金，而販賣第
    三級毒品愷他命予林家旭1 次牟利。惟翌（7 ）日邢議中尚
    未及收取上開價金1,000 元，即為警查獲（見後述事實三）
    。
  (二)於99年3 月中旬某日，郭彥秀以其持用之0000000000號行動
    電話與邢議中持用之0000000000號、0000000000號行動電話
    聯絡購買第三級毒品硝甲西泮（即一粒眠）事宜，雙方於電
    話中談妥交易數量、價格後，旋於同日某時許，由邢議中在
    高雄市○○區○○路上「我家旅館」內，交付第三級毒品硝
    甲西泮5 顆予郭彥秀，並向郭彥秀收取150 元之價金，而販
    賣第三級毒品硝甲西泮予郭彥秀1 次牟利。
  (三)於99年4 月5 日凌晨4 時許，郭彥秀亦以上開行動電話與邢
    議中聯絡，雙方談妥交易第三級毒品愷他命、硝甲西泮之價
    格、數量後，於同日某時許，由邢議中在高雄市苓雅區「杜
    拜汽車旅館」306 號房內，同時交付第三級毒品硝甲西泮2
    顆及愷他命1 包（重約0.6 公克）予郭彥秀，並向郭彥秀收
    訖硝甲西泮價金50元、愷他命價金200 元，共計250 元，而
    販賣第三級毒品硝甲西泮、愷他命予郭彥秀1 次牟利。
二、邢議中明知ＭＤＡ係毒品危害防制條例所管制之第二級毒品
    ，不得非法持有，竟基於持有第二級毒品ＭＤＡ之犯意，於
    民國99年4 月2 日凌晨2 時許，在高雄市○○區○○路與五
    福路口附近之我家旅館停車場，以每粒約400 、500 元之價
    格，向真實姓名年籍不詳、綽號「熊貓」之成年男子購得第
    二級毒品ＭＤＡ2 顆（合計驗前淨重0.498 公克、驗後淨重
    0.49 公 克）後，自斯時起，未經許可即非法持有之。
三、嗣於99年4 月7 日清晨5 時30分許，林家旭另因竊盜案件，
    經警搜索其高雄市○○區○○街100 號6 樓住處之際，適邢
    議中與不知情之郭彥秀至上址林家旭住處，向林家旭收取上
    開價金1,000 元及另1,500 元欠款時，為警在邢議中攜帶之
    黑色背包內，當場扣得如附表二編號1 至9 所示之第二級毒
    品ＭＤＡ2 顆（合計驗前淨重0.498 公克、驗後淨重0.49公
    克），第三級毒品愷他命17包（起訴書誤載為16包，合計驗
    前淨重29 .533 公克、驗後淨重29.5公克、純質淨重24.984
    公克）、硝甲西泮35顆（起訴書誤載為41顆，合計驗前淨重
    6.265 公克、驗後淨重6.256 公克）、電子磅秤1 台、夾鏈
    袋1 包、鏟管2 支、記帳筆記簿3 本、記帳便條紙7 張、行
    動電話3 支，始循線查悉上情。
四、案經高雄市政府警察局移請臺灣高雄地方法院檢察署檢察官
    偵查起訴。
    理  由
壹、關於證據能力
一、辯護人於本院準備程序中曾一度主張：被告邢議中於警詢中
    之自白，係遭受警員「誘導訊問」，故無證據能力（本院審
    訴卷第66頁）。惟按被告之自白，非出於強暴、脅迫、利誘
    、詐欺、疲勞訊問、違法羈押或其他不正之方法，且與事實
    相符者，得為證據，刑事訴訟法第156 條第1 項定有明文。
    查被告於99年4 月7 日第1 次、第2 次警詢中，就其上開販
    賣第三級毒品愷他命予林家旭1 次、販賣第三級毒品硝甲西
    泮、愷他命予郭彥秀2 次之事實，已供承明確（警A1卷第1
    至8 頁），且其於本院準備程序及審理中均自承：警詢過程
    中，警員並無對伊施以強暴、脅迫或其他不正訊問方式，伊
    在警詢中之陳述，均係在自由意識下所述等語在卷（本院訴
    字卷第25頁、第99頁），足證本件被告上開警詢中之自白，
    要非訊問人員逕以違法方式取得，而係出於被告之自由意思
    所為，自具備任意性，堪予認定。又被告於99年4 月7 日偵
    查中檢察官訊問、同日聲請羈押法官訊問時，均再次供稱：
    伊於99年4 月3 日左右賣愷他命給林家旭；99年3 月中旬，
    在我家旅館，伊賣一粒眠5 顆給郭彥秀，只算她150 元；99
    年4 月6 日，在杜拜汽車旅館，伊賣愷他命1 包200 元、一
    粒眠2 顆50元給郭彥秀，錢已收了等情不諱（偵B1卷第10至
    15頁、本院聲羈卷第4 至7 頁），核與證人林家旭、郭彥秀
    於警詢中證述之情節均屬相符，是被告上開警詢中之自白，
    應與事實相符，亦堪認定。至被告辯稱：當時伊害怕遭羈押
    ，警員拿郭彥秀、林家旭筆錄給伊看，說如果照這樣說，一
    定可以交保，伊始為自白云云，惟刑事被告自白之動機、目
    的不一而足，然倘其自白具有任意性及真實性，即得採為證
    據，要不因其自白之動機或目的而受影響。查本件被告於警
    詢、偵查中除供承其確有販賣毒品愷他命、一粒眠予林家旭
    、郭彥秀外，尚均辯稱：伊都是以本錢價賣給朋友，沒有賺
    錢等語，是被告前開自白既另附加其並未有營利意圖之辯解
    ，與證人林家旭、郭彥秀等所述情節即非全然相符，顯見其
    上開自白確係基於其自由意思所為陳述，並未受前開證人證
    詞之影響甚明；況偵查中之被告羈押與否，係由檢察官發動
    聲請，由法院訊問被告後，依法決定之，員警既無任何決定
    羈押之權利，誠難想像員警會向被告表明「如依照證人陳述
    情節自白，即一定可以交保」等語；縱令員警曾告以上揭「
    如依照證人陳述情節自白，即一定可以交保」等語，然員警
    並未允諾被告如自白本件犯行，將不偵辦其所犯其他犯行，
    或不偵辦其親友之犯行等，以作為自白之交換條件，要難謂
    員警有何誘導訊問或利誘被告自白之行為，是被告前揭辯解
    及辯護人上開主張，洵屬無據，而不可採。綜上，被告前開
    警詢中之自白，具備任意性，且查與事實相符，自得為證據
    ，應認有證據能力。
二、按被告以外之人，於檢察事務官、司法警察官或司法警察調
    查中所為之陳述，與審判中不符，如其先前所為之陳述經證
    明具有較可信之特別情況，且為證明犯罪事實存否所必要者
    ，得為證據，刑事訴訟法第159 條之2 亦有明文規定。所謂
    「較可信之特別情況」，應就前後陳述時之時間間隔、是否
    外力干擾而有所迴避、筆錄記載是否完整等外部情況進行比
    較，以資決定何者外部情況具有可信性。查證人林家旭於警
    詢中，就其以上開電話與被告聯絡，向被告購買本件第三級
    毒品愷他命之時間、地點、數量、金額等交易細節，均已陳
    述詳盡；嗣其於本院審理中到庭作證時，起初表明不願意作
    證（本院訴字卷第58頁），經交互詰問之結果，就其本件有
    無向被告購買毒品愷他命，如何接洽交易之過程，交易毒品
    愷他命之時間、數量、金額等情節，均推稱忘記了、記不清
    楚，或諉稱伊並無向被告購買愷他命，是請被告幫忙購買、
    或與被告合資購買愷他命云云，其前後證述確已不符；然其
    上開警詢之陳述，係於案發後隨即為之，記憶較為清晰，且
    供述時之客觀狀況，並無受到被告與其面對面之人情壓力影
    像，於審判中則避重就輕，先表明不願意作證，復陳稱許多
    事情都忘記了，甚且連其與被告如何認識之過程、被告之綽
    號等均證稱忘記了等語（本院訴字卷第58頁），本院審酌其
    於警詢時、本院審判時之身心狀況、外在客觀環境，認其於
    警詢時之陳述具有較可信之特別情況，且為證明被告犯罪所
    不可或缺，依前開說明，自有證據能力。
三、再按刑事訴訟法第159 條之3 規定：「被告以外之人於審判
    中有下列情形之一，其於檢察事務官、司法警察官或司法警
    察調查中所為之陳述，經證明具有可信之特別情況，且為證
    明犯罪事實之存否所必要者，得為證據：一、死亡者。二、
    身心障礙致記憶喪失或無法陳述者。三、滯留國外或所在不
    明而無法傳喚或傳喚不到者。四、到庭後無正當理由拒絕陳
    述者。」查證人郭彥秀分別經辯護人及檢察官於準備程序中
    聲請到庭作證，惟經本院合法對其戶籍及卷內居所地址送達
    審理期日傳票，未於本院100 年7 月12日、同年7 月26日審
    理期日到庭，且經警拘提結果，亦均未能拘獲，有送達證書
    4 紙、拘票暨報告書2 紙在卷可稽，是證人郭彥秀經多次合
    法傳喚、拘提而未到庭，顯見其並未按址居住，當已符合前
    揭所在不明而傳喚不到之規定；另審酌證人郭彥秀於警詢中
    所為陳述，係於案發後依法接受執行法定職務之警員所為，
    距離案發時間較近，記憶自較為清晰，且尚無時間權衡其陳
    述之利害關係，所述自較與真實相符，又並未提及警員對其
    有何不法取供之情形，堪認具有可信之特別情況，且為證明
    本案待證事實之必要，是本院認其警詢時所為陳述，應具證
    據能力。
四、按被告以外之人於審判外之陳述，雖不符刑事訴訟法第159
    條之1 至第159 條之4 之規定，而經當事人於審判程序同意
    作為證據，法院審酌該言詞陳述或書面陳述作成時之情況，
    認為適當者，亦得為證據；當事人、代理人或辯護人於法院
    調查證據時，知有第159 條第1 項不得為證據之情形，而未
    於言詞辯論終結前聲明異議者，視為有前項之同意，刑事訴
    訟法第159 條之5 定有明文。除上開證據外，本判決所引用
    具傳聞性質之各項證據資料，業據被告、辯護人於本院同意
    作為證據（本院審訴卷第66頁、本院訴字卷第26頁），且經
    本院於審判期日依法踐行調查證據程序，檢察官、被告及辯
    護人就上開證據之證據能力均未爭執，於言詞辯論終結前亦
    未聲明異議，復查無依法應排除證據能力之情形，依上開規
    定，應有證據能力。
貳、認定犯罪事實依據之證據及理由
一、上開非法持有第二級毒品ＭＤＡ之事實，已據被告邢議中於
    本院審理中坦認不諱，且其於99年4 月7 日為警查獲當日所
    採尿液，經送檢驗結果，呈現ＭＤＡ陰性反應，此有99年4
    月29日高雄市立凱旋醫院濫用藥物尿液檢驗報告1 紙附卷可
    稽（見高雄市政府警察局刑事警察大隊卷宗第13頁），並有
    含第二級毒品ＭＤＡ成分之淺綠色圓錠2 顆扣案可資佐證，
    而扣案之淺綠色圓錠2 顆，經送檢驗結果，確檢出含第二級
    毒品ＭＤＡ成分（合計驗前淨重0.498 公克、驗後淨重0.49
    公克），亦有100 年3 月15日高雄醫學大學附設中和紀念醫
    院檢驗報告1 紙在卷可稽（本院審訴卷第56頁）。足徵被告
    上開自白與事實相符，堪予採信。事證明確，被告非法持有
    第二級毒品ＭＤＡ之犯行，應堪認定。
二、訊據被告邢議中固供承有於上開時、地，欲向林家旭收取毒
    品愷他命價金1,000 元時即為警查獲，及前曾交付毒品愷他
    命、硝甲西泮予郭彥秀，並向郭彥秀收取價金等情，然矢口
    否認有何販賣第三級毒品愷他命、硝甲西泮之犯行，辯稱：
    林家旭找伊拿毒品愷他命，伊就介紹綽號熊貓之友人給林家
    旭，由他們自己去談交易毒品之事，後來熊貓就賣愷他命給
    林家旭，剛好林家旭身上沒錢，伊就先幫忙代墊毒品價金
    1,000 元，事後伊前往林家旭住處，向林家旭收取上開代墊
    款1,000 元時，即遭警查獲，伊並無販賣毒品愷他命予林家
    旭；又伊與郭彥秀係一起合資向「熊貓」購買毒品愷他命、
    一粒眠，價錢平分，郭彥秀給伊的錢不是向伊購買毒品之對
    價，伊並無販賣毒品愷他命、一粒眠給郭彥秀云云。惟查：
  (一)前揭時、地被告販賣愷他命予林家旭1 次、販賣毒品硝甲西
    泮（即一粒眠）、愷他命予郭彥秀共2 次之事實，業據證人
    林家旭於警詢、偵查中證稱：伊於99年4 月3 日，用伊手機
    0000000000號撥打被告手機0000000000號，向被告聯絡購買
    毒品愷他命，被告說給他一點時間，過幾個小時後，被告就
    叫一個不認識的人拿1,000 元量的愷他命給伊，那次伊購買
    1,000 元1 包的愷他命，在伊租屋處大樓樓下交易，但當天
    伊沒錢，後來隔幾天即於99年4 月6 日，伊打電話給被告說
    伊現在有錢了，可以來租屋處找伊收錢，因伊前幾天欠被告
    購買毒品愷他命的錢共1,000 元，及另外網路簽賭的錢1,50
    0 元，後來99年4 月7 日上午5 時許，警察來伊租屋處查獲
    伊另通緝案，搜索期間，因被告與另一女子郭彥秀要來找伊
    拿愷他命的錢及另外簽賭欠款，被告一直按電鈴，即為警查
    獲等語（警A1卷第12至13頁、偵B1卷第90頁）；證人郭彥秀
    於警詢中證稱：伊第一次是於99年3 月中旬，在高雄市○○
    區○○路上「我家旅館」內，向被告購買一粒眠5 顆，價格
    150 元；第二次是99年4 月5 日凌晨4 、5 時許，在高雄市
    ○○區○○路與大順路「杜拜汽車旅館」306 號房內，向被
    告購買愷他命約0.6 公克1 包、一粒眠2 顆，共250 元；伊
    是用0000000000號行動電話與刑議中0000000000、00000000
    00號行動電話聯絡，問被告有無「下面」愷他命、「紅豆」
    一粒眠，再約定以現金交易毒品等語明確（警卷第22至25頁
    ），核與被告於警詢、偵查中檢察官訊問時、聲請羈押之本
    院訊問時供承：伊在99年4 月3 日販賣毒品愷他命給林家旭
    1 次，地點在林家旭住處，當時林家旭沒錢，說要隔兩天才
    給伊錢，99年4 月6 日伊打電話跟林家旭要錢，林家旭說要
    晚一點，之後林家旭又主動打給伊說有錢了，叫伊去收錢；
    伊販賣給郭彥秀毒品部分，第一次是99年3 月20幾日，在我
    家旅館，伊賣給郭彥秀一粒眠5 顆，每顆30元，共150 元；
    第二次是打電話找林家旭的前一天即99年4 月5 日凌晨4、5
    時，在杜拜汽車旅館30 6號房，伊賣給郭彥秀愷他命1 包約
    0.6 公克200 元、一粒眠2 顆50元，均已收錢等情相符（警
    A1卷第4 至5 頁、偵B1卷第12至14頁、聲羈卷第6 頁）。
  (二)此外，並有99年4 月7 日為警查獲當日，在被告攜帶之背包
    內查扣之第三級毒品愷他命17包、硝甲西泮35顆、上開被告
    使用之行動電話3 支（內含0000000000號、0000000000號、
    0000000000號門號卡3 張）、電子磅秤1 台、夾鏈袋1 包、
    鏟管2 支、記帳筆記簿3 本、記帳便條紙7 張等可資佐證（
    見警卷第27至29頁搜索扣押筆錄、第30至32頁扣押物品目錄
    表、第38至40頁扣案物照片）。而扣案白色粉末17包經送檢
    驗結果，認確含第三級毒品愷他命成分（驗前淨重29.533公
    克、驗後淨重29.5公克，純度84.6％，純質淨重24.984公克
    ）；扣案淡橘色扁圓錠35顆，經送檢驗結果，亦認確含有第
    三級毒品硝甲西泮成分（驗前淨重6.265 公克、驗後淨重6.
    256 公克），此分別有高雄醫學大學附設中和紀念醫院檢驗
    報告2 紙在卷可稽（本院訴字卷第47頁、審訴字卷第62頁）
    。又被告於警詢時已供承：記帳筆記本3 本、記帳便條紙7
    張有記載伊朋友之電話，也記載朋友欠伊錢之紀錄，這些紀
    錄是朋友向伊買毒品，但尚未給伊錢的紀錄；買賣毒品也是
    用扣案行動電話聯絡等情（警A1卷第2 至3 頁），觀之上開
    記帳筆記簿內確登載有「旭0000000000」、「火旺（即郭彥
    秀之綽號）0000 000000 、0000000000」等字樣，亦核與證
    人林家旭、郭彥秀前開所述其等使用之行動電話號碼相符，
    且該等記帳筆記簿、便條紙上，均載有諸如「旭2000＋500
    ＝2500＋500 ＝30 00 」、「旭500,1200」、「平頭0.8 （
    含袋）→未收」、「尾錐朋友1800（未回）半半」、「手錶
    （半錢）」等情，亦核與被告上開所述係朋友向其購買毒品
    所積欠款項之紀錄情形相符。參以證人林家旭、郭彥秀與被
    告均為普通朋友情誼，並無宿怨讎隙等情，亦據被告自承在
    卷（警卷第3 頁），衡情證人林家旭、郭彥秀並無故意誣指
    被告之動機。足證證人林家旭、郭彥秀上開證詞，及被告上
    開自白之供述，均與事實相符，堪予採信。
  (三)被告雖辯稱：毒品愷他命是熊貓販賣給林家旭的，伊僅幫忙
    林家旭代墊價金，事後再向林家旭收款，伊沒有販賣愷他命
    予林家旭云云。惟其於偵查中供稱：扣案毒品愷他命、一粒
    眠等是熊貓先前欠伊錢，將毒品質押在伊處抵債，伊就將毒
    品賣給林家旭、郭彥秀，所得用來抵熊貓的欠債云云（偵卷
    第14頁）；於本院審理中改稱：林家旭打電話給伊，伊介紹
    熊貓並將熊貓電話給林家旭，由他們自行接洽，林家旭是直
    接向熊貓買愷他命云云（本院訴字卷第25頁）；就其究係以
    熊貓質押之毒品轉賣予林家旭，或由林家旭自行向熊貓購買
    毒品等節，前後供述明顯不一，已甚有可疑。況依其所述：
    伊有幫忙林家旭代墊購買毒品價金1,000 元，代墊方式是因
    熊貓有欠伊錢，即用該筆款項扣除，伊實際上沒有出錢等語
    （本院訴字卷第25頁），亦顯與一般「代墊」通常須實際出
    資，而非僅有債權讓與或移轉之常情不符，顯見其上開辯解
    已難採信。又證人林家旭於警詢、偵查中均證稱：99年4 月
    3 日伊係向被告購買毒品愷他命；警詢筆錄中關於伊持有愷
    他命之來源是向被告購買之內容實在等語明確（警A1卷第12
    頁、偵B1卷第90頁），參以其復於本院審理中證稱：伊原本
    即認識熊貓，不是透過被告介紹認識，伊也有熊貓的電話，
    伊與熊貓聯絡購買毒品愷他命不需要透過被告等語（本院訴
    字卷第64至65頁），顯見被告上開所辯係其介紹熊貓予林家
    旭認識，並由熊貓販賣愷他命予林家旭云云，與事實不符，
    足證證人林家旭本次交易毒品愷他命之對象確係被告，而非
    熊貓之事實，至為明確。再者，本件並無因被告之供述而查
    獲該綽號熊貓之人，有臺灣高雄地方法院檢察署100 年7 月
    11日函文1 紙在卷可稽（本院訴字卷第80頁），且迄本案審
    結為止，被告均未能提供熊貓之真實姓名、年籍資料供本院
    傳喚查證，益見其前開辯解，洵屬無據，自無可採。至證人
    林家旭嗣於本院審理中雖改口證稱：伊係請被告幫忙「調」
    毒品愷他命，不是向被告購買愷他命云云，惟依其偵查及本
    院審理中證述：因伊拿不到毒品愷他命，伊知道被告有辦法
    取得，所以伊打電話給被告，透過被告幫伊調愷他命，幾個
    小時後，被告就叫另一個不認識的人拿愷他命來交付給伊，
    不認識的人是用無來電顯示電話打給伊，至於被告如何聯絡
    取得愷他命之經過，伊不在場，伊不知情等語（偵B1卷第90
    頁、本院訴字卷第59、61頁），證人林家旭對於被告取得毒
    品之來源、價格、數量等均不知悉，亦無法自行與該毒品來
    源聯絡，足證其主觀上認知本件之交易對象即係被告，縱被
    告有請第三者交付愷他命，惟不影響上開事實之認定，自無
    從據為被告有利之認定。
  (四)而被告於警詢、偵查及羈押訊問程序中，已就其於99年3 月
    中旬販賣毒品硝甲西泮5 顆予郭彥秀，收取毒品價金150 元
    、於99年4 月5 日販賣毒品愷他命0.6 公克200 元及硝甲西
    泮2 顆50元予郭彥秀，收取價金共計250 元之事實迭次供承
    明確，業如前述，核與證人郭彥秀於警詢中證述被告販賣上
    開毒品予其2 次之情節相符，且證人郭彥秀於警詢中亦未提
    及其有與被告合資向他人購買毒品愷他命、硝甲西泮之情事
    ，顯見被告嗣翻異前詞，於本院審理中改口辯稱：伊與郭彥
    秀係合資向熊貓購買毒品，郭彥秀給伊的錢是補貼房間的錢
    ，不是購買毒品之價金云云，先後供述不一，且與事實不符
    ，已難採信。況縱依被告所述：伊於99年4 月2 日向熊貓取
    得扣案毒品用來抵債後，於99年4 月5 日在杜拜汽車旅館，
    有將其中之毒品愷他命、硝甲西泮予郭彥秀等語（本院訴字
    卷第98頁反面），被告取得該批熊貓為抵債而質押於被告處
    之毒品愷他命、硝甲西泮後，竟擅自將該等毒品變賣處分而
    販售他人收取價金，顯見其確係以該批毒品所有人自居，而
    販售圖利之主觀犯意甚明，均無從以此解免其應負之販賣罪
    責。至證人郭彥秀於警詢中雖另證稱：伊曾與被告一同在我
    家旅館、杜拜汽車旅館等地吸食愷他命、搖頭丸，都是被告
    無償提供等語，惟上開陳述係針對關於「你有無跟邢議中一
    起吸食過毒品？」問題之回答，與證人郭彥秀前開證稱被告
    確有販賣毒品愷他命、硝甲西泮予其2 次之事實核屬無涉，
    要難混為一談，且此部分證人郭彥秀所述施用毒品之種類（
    愷他命、搖頭丸），與該等被告販賣毒品之種類（愷他命、
    硝甲西泮），亦有不同，是此部分僅能證明被告另有與郭彥
    秀一同施用毒品愷他命、搖頭丸之事實，要難據此即反推被
    告並無上開販賣毒品愷他命、硝甲西泮予證人郭彥秀之行為
    ，亦無從為被告有利之認定。
  (五)愷他命、硝甲西泮係屬政府公告查禁之第三級毒品，販賣毒
    品愷他命、硝甲西泮係違法行為，非可公然為之，且有其獨
    特之販售通路及管道，復無公定價格，不論任何包裝，均可
    任意分裝增減分量，而每次買賣之價量，可能隨時依雙方關
    係之深淺、資力、需求量及對行情之認知、來源是否充裕、
    查緝是否嚴謹、購買者被查獲時供述購買對象之可能風險評
    估等，而異其標準，非可一概而論；惟販賣之人從價差或量
    差中牟利方式雖異，其圖利之非法販賣行為則均相同，是縱
    未確切查得販賣賺取之實際差價，但除別有事證，足認係按
    同一價格轉讓，確未牟利之情形外，尚難執此認非法販賣之
    事證有所不足，致知過坦承者難辭重典，飾詞否認者反得逞
    僥倖，而失情理之平。況販賣第三級毒品愷他命、硝甲西泮
    係最輕法定刑為有期徒刑5 年以上之重罪，苟無利可圖，行
    為人當無甘冒遭查緝將處重刑之危險，平白將毒品愷他命、
    硝甲西泮無償或原價交付非親非故之人之理。職是，被告販
    入之價格當較其出售之價格為低，或價格縱屬相同，亦應有
    加以稀釋、扣留數量，從中賺取量差方式牟利之意圖及事實
    ，應屬符合論理法則，且不違背社會通常經驗之合理判斷。
    本件被告既未坦承上揭販賣第三級毒品愷他命、硝甲西泮之
    犯行，則其販賣獲利之情形，委難察得實情；惟被告與證人
    林家旭、郭彥秀均僅係認識數月之普通朋友，並無深刻交情
    ，業據被告於警詢中陳明在卷（警A1卷第3 頁），衡情被告
    應無甘冒被查獲將遭判處重刑之風險，浪費時間與證人林家
    旭、郭彥秀等電話聯絡，大費周章向他人取得毒品愷他命、
    硝甲西泮後，平白無故將毒品愷他命、硝甲西泮無償轉讓或
    原價讓予證人等之可能。足證被告主觀上確有販賣毒品海洛
    因以營利之意圖，應堪認定。
  (六)綜上所述，被告前開辯解，均與事實不符，係屬避就卸責之
    詞，難以採信。事證明確，被告前揭販賣第三級毒品之犯行
    ，亦均堪認定。
三、查愷他命、硝甲西泮均係毒品危害防制條例第2 條第2 項第
    3 款所定之第三級毒品，不得意圖營利而販賣；ＭＤＡ則係
    同條例第2 條第2 項第2 款所定之第二級毒品，不得非法持
    有。是核被告所為，係犯毒品危害防制條例第4 條第3 項之
    販賣第三級毒品罪、同條例第11條第2 項之持有第二級毒品
    罪。其販賣前持有第三級毒品愷他命達純質淨重20公克以上
    之行為，為其後販賣之高度行為所吸收，不另論罪。被告先
    後3 次販賣第三級毒品、1 次非法持有第二級毒品，犯意各
    別，行為互殊，應予分論併罰。再按毒品危害防制條例第17
    條第2 項規定：「犯第4 條至第8 條之罪於偵查及審判中均
    自白者，減輕其刑」。被告於警詢、偵查中固曾自白上開販
    賣第三級毒品犯行，然於本院審理中已否認上開販賣犯行，
    即無從依上開規定予以減輕其刑；至被告所犯第11條第2 項
    非法持有第二級毒品罪，非屬前開條項所規定得予減輕其刑
    之範圍，縱其於偵、審中自白犯行，亦無依該條規定減輕其
    刑之餘地，是辯護人此部分所認，容有未洽。爰審酌被告明
    知第二級毒品ＭＤＡ、第三級毒品愷他命、硝甲西泮均為列
    管之毒品違禁物，竟非法持有第二級毒品ＭＤＡ，復販售第
    三級毒品愷他命、硝甲西泮圖利，助長毒品氾濫，戕害他人
    身心健康，對社會治安造成影響非輕，所為實不宜輕縱，犯
    後雖坦承非法持有第二級毒品犯行，惟矢口否認販賣第三級
    毒品犯行，未見悔過之意，態度難認良好，惟念其本件販賣
    第三級毒品之次數3 次，販賣金額合計僅1,400 元，情節尚
    非重大，所得亦屬有限等一切情狀，就被告所犯4 罪分別量
    處如附表一主文所示之刑，並定其應執行之刑，以資懲儆。
四、關於沒收：
  (一)按依毒品危害防制條例第18條第1 項前段之規定，應予沒收
    銷燬之毒品，以經查獲之第一、二級毒品為限。次按依毒品
    危害防制條例第18條第1 項中段應沒入銷燬之毒品，專指查
    獲施用、持有第三、四級毒品而言；倘係查獲製造、運輸、
    販賣、意圖販賣而持有、以非法方法使人施用、引誘他人施
    用或轉讓第三、四級毒品，既屬同條例相關法條明文規定處
    罰之犯罪行為，即非該條項應依行政程序沒入銷燬之範圍。
    又同條例第19條第1 項所定「供犯罪所用或因犯罪所得之物
    」，係指犯第4 條至第9 條、第12條、第13條或第14條第1
    項、第2 項之罪所用或所得之物，不包括毒品本身在內，是
    尚不得援用此項規定為第三、四級毒品之沒收依據。以犯第
    4 條第3 項販賣第三級毒品罪為例，第三級毒品本身為其販
    賣之標的，非屬供「販賣第三級毒品所用之物」；必係遂行
    販賣該毒品使用之物，始屬「供犯罪（犯第4 條第3 項之販
    賣第三級毒品罪）所用之物」，其理至明。又同條例對於查
    獲之製造、運輸、販賣、意圖販賣而持有、以非法方法使人
    施用、引誘他人施用及轉讓第三、四級毒品之沒收，並無特
    別規定，如其行為已構成犯罪，則該毒品即屬不受法律保護
    之違禁物，應回歸刑法之適用，依刑法第38條第1 項第1 款
    之規定沒收之（最高法院98年台上字第6117號判決意旨參照
    ）。另就營利販入毒品經多次販賣後，持有剩餘毒品被查獲
    之情形，各次販賣毒品行為固應分論併罰，然因該持有剩餘
    毒品之低度行為，應僅為最後一次販賣毒品之高度行為所吸
    收，不另論罪，故就該查獲之剩餘毒品，祇能於最後一次之
    販賣毒品罪宣告沒收銷燬，不得於各次販賣毒品罪均宣告沒
    收銷燬（最高法院著有98年度台上字第5283號判決意旨可參
    ）。
  (二)扣案如附表二編號1 所示第二級毒品ＭＤＡ2 顆（合計驗前
    淨重0.498 公克、驗後淨重0.49公克），係被告非法持有且
    經查獲之第二級毒品，應依毒品危害防制條例第18條第1項
    前段規定，於其所犯持有第二級毒品罪名下宣告沒收銷燬。
    扣案如附表二編號2 、3 所示第三級毒品愷他命17包（合計
    驗前淨重29.533、驗後淨重29.5公克、純質淨重24.984公克
    ）、第三級毒品硝甲西泮35顆（合計驗前淨重6.265 公克、
    驗後淨重6.256 公克），均係被告最後一次販賣第三級毒品
    愷他命、硝甲西泮予郭彥秀之剩餘，該等持有販賣後剩餘毒
    品之行為，固為販賣毒品行為所吸收，不另論罪，然販賣第
    三級毒品既屬犯罪行為，該等毒品即不得依行政程序沒入銷
    燬，而屬違禁物，均應依刑法第38條第1 項第1 款規定，於
    事實一之(三)被告最後一次販賣第三級毒品罪名下宣告沒收。
    至鑑驗耗損之第二級毒品ＭＤＡ、第三級毒品愷他命、硝甲
    西泮，因已滅失，均毋庸再予宣告沒收銷燬、沒收。又扣案
    如附表二編號4 至9 所示之電子磅秤1 台、夾鏈袋1 包、鏟
    管2 支、記帳筆記簿3 本、記帳便條紙7 張、行動電話3 支
    ，均為被告所有，且供其各次販賣第三級毒品所用之物，業
    據被告於警詢中供承在卷（警A1卷第2 至3 頁），並經本院
    認定明確，詳如前述，均應依毒品危害防制條例第19 條 第
    1 項規定，於其所犯各次販賣第三級毒品罪名下均宣告沒收
    。至行動電話內含之0000000000號、0000000000號、000000
    0000號門號卡3 張，雖係被告聯絡上開販賣第三級毒品犯罪
    所用之物，然被告否認為其所有（本院訴字卷第100 頁），
    且查無證據證明係被告所有之物，尚無從併予宣告沒收，附
    此敘明。再被告事實一之(二)、(三)販賣第三級毒品2 次之所得
    分別為150 元、250 元，共計400 元，係其犯本罪所得財物
    ，應依毒品危害防制條例第19條第1 項規定沒收，如全部或
    一部不能沒收時，應以其財產抵償之；至被告事實一之(一)販
    賣第三級毒品予林家旭之價金1,000 元，既因被告尚未向林
    家旭收得即為警查獲，業如上述，此部分自非屬其犯罪所得
    財物，無從併予宣告沒收。至其餘扣案之物，均查無證據證
    明與本案犯罪有關，爰均不予宣告沒收，附此說明。
據上論斷，依刑事訴訟法第299 條第1 項前段，毒品危害防制條
例第4 條第3 項、第11條第2 項、第18條第1 項前段、第19條第
1 項，刑法第11條、第38條第1 項第1 款、第51條第5 款、第9
款，判決如主文。
本案經檢察官鄭靜筠到庭執行職務。
中    華    民    國   100    年    8     月    23    日
                刑事第十一庭  審判長法  官  李代昌
                                    法  官  林正忠
                                    法  官  林韋岑
以上正本證明與原本無異。
如不服本判決應於收受判決後10日內向本院提出上訴書狀，並應
敘述具體理由。其未敘述上訴理由者，應於上訴期間屆滿後20日
內向本院補提理由書(均須按他造當事人之人數附繕本)「切勿逕
送上級法院」。
中    華    民    國   100    年    8     月    23    日
                                    書記官  黃旭淑
附表一
┌───┬───────────────────────────┐
│事實  │                主           文                       │
├───┼───────────────────────────┤
│事實  │邢議中販賣第三級毒品，處有期徒刑伍年肆月，扣案如附表二│
│一之(一)│編號4 至9 所示之物均沒收。                            │
├───┼───────────────────────────┤
│事實  │邢議中販賣第三級毒品，處有期徒刑伍年肆月，扣案如附表二│
│一之(二)│編號4 至9 所示之物均沒收，未扣案之販毒所得新臺幣壹佰伍│
│      │拾元沒收，如全部或一部不能沒收時，以其財產抵償之。    │
├───┼───────────────────────────┤
│事實  │邢議中販賣第三級毒品，處有期徒刑伍年肆月，扣案如附表二│
│一之(三)│編號2 至9 所示之物均沒收，未扣案之販毒所得新臺幣貳佰伍│
│      │拾元沒收，如全部或一部不能沒收時，以其財產抵償之。    │
├───┼───────────────────────────┤
│事實二│邢議中持有第二級毒品，處有期徒刑月，扣案如附表二編號│
│      │1 所示之物沒收銷燬。                                  │
└───┴───────────────────────────┘
附表二
┌─┬───────────────┬─────────────┐
│編│   應沒收之物品及數量         │  沒收之法條依據          │
│號│                              │                          │
├─┼───────────────┼─────────────┤
│1 │第二級毒品ＭＤＡ2 顆（合計驗前│毒品危害防制條例第18條第1 │
│  │淨重0.498 公克、驗後淨重0.49公│項前段                    │
│  │克）                          │                          │
├─┼───────────────┼─────────────┤
│2 │第三級毒品愷他命17包（合計驗前│刑法第38條第1項第1款      │
│  │淨重29.533公克、驗後淨重29.5公│                          │
│  │克、純質淨重24.984公克）      │                          │
├─┼───────────────┼─────────────┤
│3 │第三級毒品硝甲西泮35顆（合計驗│刑法第38條第1項第1款      │
│  │前淨重6.265 公克、驗後淨重6.  │                          │
│  │256 公克）                    │                          │
├─┼───────────────┼─────────────┤
│4 │電子磅秤1台                   │毒品危害防制條例第19條第1 │
│  │                              │項                        │
├─┼───────────────┼─────────────┤
│5 │夾鏈袋1包                     │同上                      │
├─┼───────────────┼─────────────┤
│6 │鏟管2支                       │同上                      │
├─┼───────────────┼─────────────┤
│7 │記帳筆記本3本                 │同上                      │
├─┼───────────────┼─────────────┤
│8 │記帳便條紙7張                 │同上                      │
├─┼───────────────┼─────────────┤
│9 │行動電話3 支（不含其內00000000│同上                      │
│  │12號、0000000000號、0000000000│                          │
│  │號門號卡）                    │                          │
└─┴───────────────┴─────────────┘
【附錄本判決論罪科刑法條】
毒品危害防制條例第4條第3項：
製造、運輸、販賣第三級毒品者，處5 年以上有期徒刑，得併科
新臺幣7 百萬元以下罰金。
毒品危害防制條例第11條第2項：
持有第二級毒品者，處2 年以下有期徒刑、拘役或新臺幣3 萬元
以下罰金。